【裁判字號】    84,易,1978
【裁判日期】    890531
【裁判案由】    違反專利法
【裁判全文】
臺灣彰化地方法院刑事判決                        八十四年度易字第一九七八號
    公  訴  人  臺灣彰化地方法院檢察署檢察官
    被      告  甲○○
    選任辯護人  謝文田律師
右列被告因違反專利法案件經檢察官提起公訴（八十四年度偵字第四二八九號），本
院判決如左：
        主  文
甲○○連續未經新型專利權人同意製造該物品，致侵害其專利權，處有期徒刑伍月，
如易科罰金以參佰元折算壹日。
        事  實
一、甲○○係純信實業有限公司（設於彰化縣和美鎮鄉○○里一０二號）之負責
    人，明知「水中築堤等工程之沈袋結構追加（一）」（簡稱砂腸袋）係柯合興實
    業有限公司（以下簡稱柯合興公司）享有新型專利權之專利品，竟未經柯合興公
    司之同意，基於概括之犯意，自民國八十四年二月中旬某日起，至八十八年七月
    十九日止，連續在上址，製造與上開柯合興公司享有新型專利範圍相同之物品，
    並加以販售，致侵害柯合興公司之專利權。
二、案經專利權人柯合興公司訴請臺灣彰化地方法院檢察署檢察官偵查起訴。
        理  由
一、訊據被告甲○○固承認知道告訴人已取得上開物品之新型專利及製造塑膠砂腸袋
    之事實，惟矢口否認有何犯行，辯稱：伊所生產之塑膠砂腸袋與告訴人所申請專
    利權之砂腸袋不一樣，告訴人之砂腸袋有排水孔及內層有砂網等設計，伊所生產
    者皆沒有，伊只是將塑膠袋車起來而已云云，且另辯稱：伊早在告訴人取得上開
    專利之前，即已製造上開砂腸袋並販售（五十米長一袋賣新台幣三、四千元），
    告訴人享有新型專利權之後伊即不再製造販售上開砂腸袋，告訴人提出本件告訴
    逾期云云。惟查，被告右開犯行，業據專利權人柯合興公司負責人柯鐘湧先後指
    述甚詳，且有專利證書、照片、發票，及存證信函等附卷可稽，而被告於八十八
    年七月十九日販售至順來營造承攬之北堤造堤工程工地現場之仿造砂腸袋，業據
    柯鐘湧提出現場所拍攝之照片附卷可稽。次查，告訴人第00000000號追
    加一『水中築堤等工程之沈袋結構 (追加一)』專利案，其沈袋體具入沙口及排
    水口，分別供抽沙之入沙管及吸水管連接，其主要特徵在於：排水口係設於沈袋
    之端部，而與入沙口相對應，以利沈袋呈水平置放時，由入沙口隨入沙管進入之
    水能由排水口排出沈袋。而被告所生產之塑膠砂腸袋係ＰＥ布製成之袋體，兩端
    各設一開口，其中一開口處具有雙層袋體，該開口為入沙口，其雙層之構造雖略
    異於專利物品之入沙口，惟其一端為入沙口、另一端為排水口，成相對應狀態之
    構造及水能由入沙口進入經排水口排出之作用與專利案申請專利範圍相同等情，
    業據臺灣彰化地方法院檢察署檢察官會同經濟部中央標準局人員勘驗證物屬實，
    並由該局人員製有鑑定函一份附卷可稽，復有照片十幀附卷可參。再查，本院赴
    被告設於彰化縣和美鎮鄉○○里一０二號生產砂腸袋處勘查，發現並無被告
    所辯其於八十一年即用以製造上開砂腸袋之機器設備，足見被告所辯不實，另被
    告於本院始聲請傳訊之證人陳觀煌、張惠清雖到庭證稱曾於八十一、八十二年間
    向被告購買砂腸袋，經本院提示照片，張惠清稱與照片中之砂腸袋結構相同，證
    人陳觀煌稱結構差不多云云、均係迴護被告之詞，俱不足採。末查，柯合興公司
    之「水中築堤等工程之沈袋結構追加（一）」係於八十四年二月十一日刊登於專
    利公報，其於八十四年六月二十一日提出告訴，告訴並未逾期。縱上所述，可見
    被告所辯，顯係卸責之詞，委無足採，事證明確，被告犯行堪予認定。
二、核被告所為，係犯專利法第一百二十五條之罪、第一百二十八條之罪。因被告未
    經新型專利權人即告訴人同意製造該物品，致侵害告訴人之專利權，被告製造之
    上開砂腸袋，其結構配置與告訴人專利案申請專利範圍中所界定之結構特徵完全
    相同，被告自八十四年二月中旬起至八十八年七月十九日間連續製造、連續販賣
    犯行，時間緊接，罪名各自相同，顯係各基於概括之犯意反覆為之，應各依連續
    犯規定分別論以一罪併分別加重其刑，公訴人雖僅起訴一部，然被告於起訴後至
    八十八年七月十九日間連續製造、連續販賣犯行，與上開已起訴部分分別有連續
    犯之裁判上一罪關係，為起訴效力所及，本院應併於審究。又被告製造上開物品
    意在販賣，是被告所犯上開二罪有方法目的之牽連關係，應依牽連犯之例從一重
    依專利法第一百二十五條之罪處斷。爰審酌被告犯罪之動機、方法、手段、期間
    、所生之危害及犯後之態度等一切情狀，量處如主文所示之刑，並諭知易科罰金
    之折算標準示懲。
據上論斷，應依刑事訴訟法第二百九十九條第一項前段，專利法第一百二十五條、第
一百二十八條，刑法第十一條前段、第五十六條、第五十五條後段、第四十一條，罰
金罰鍰提高標準條例第二條，判決如主文。
中      華      民      國      八十九    年    五    月    三十一    日
                                臺灣彰化地方法院刑事第一庭
                                      法      官  施坤樹
右正本證明與原本無異。
如不服本判決，應於判決送達後十日內向本院提出上訴狀（須附繕本）。
                                      書  記  官  鄭智文
中    華    民    國      八十九      年       六      月     三十      日


司法院資訊處製作；財團法人民間司法改革基金會備份。
